臺灣士林地方法院刑事判決
111年度審交訴字第50號
公  訴  人  臺灣士林地方檢察署檢察官
被      告  張伊婷
選任辯護人  陳佳鴻律師


上列被告因過失致死案件，經檢察官提起公訴（111年度調偵字
第609、620號），本院合議庭因被告於準備程序就被訴事實為有
罪之陳述，裁定由受命法官獨任進行簡式審判程序並判決如下：
    主  文
張伊婷犯無照駕車過失致人於死罪，處有期徒刑柒月。緩刑伍年
，並應於緩刑期間，自本判決確定日之次月起，按月於每月十五
日前向告訴人洪湘晴支付新臺幣壹萬元之損害賠償。 
    事實及理由
一、按簡式審判程序之證據調查，不受第159條第1項之限制，刑
    事訴訟法第273條之2定有明文，是於行簡式審判程序之案件
    ，被告以外之人於審判外之陳述，除有其他不得作為證據之
    法定事由外，應認具有證據能力。本件所援引被告張伊婷以
    外之人於審判外之陳述，因本案採行簡式審判程序，復無其
    他不得作為證據之法定事由，依上說明，應認均有證據能力
    。
二、本件犯罪事實及證據，除均引用檢察官起訴書之記載（如附
    件）外，補充如下：
　㈠事實部分：檢察官起訴書犯罪事實欄一第1行關於「張伊婷於
    民國於110年12月9日22時55分許」之記載，應更正及補充為
    「張伊婷無駕駛執照，於民國110年12月9日22時55分許」。
　㈡證據部分應補充：⒈被告張伊婷於審判中之自白（見本院卷第
    44、58、64、66頁）。⒉證人即告訴人洪湘晴於警詢及偵訊
    之供述（見相卷第17至19、182、186頁，偵卷第21至23頁）
    。⒊道路交通事故補充資料表、道路交通事故談話紀錄表，
    及道路交通事故肇事人自首情形紀錄表（見相卷第29、30、
    37頁）。⒋公路監理系統證號查詢機車駕駛人資料。
三、論罪科刑：
　㈠按刑法總則之加重，係概括性之規定，所有罪名均一體適用
    ；刑法分則之加重，係就犯罪類型變更之個別犯罪行為予以
    加重，成為另一獨立之罪名。道路交通管理處罰條例第86條
    第1項關於汽車駕駛人，無駕駛執照駕車，因而致人死亡，
    依法應負刑事責任者，加重其刑至1/2之規定，係就刑法第2
    76條過失致人於死罪之基本犯罪類型，對於加害人為汽車駕
    駛人，於從事駕駛汽車之特定行為時，因而致人死亡之特殊
    行為要件予以加重處罰，已就上述刑法第276條犯罪類型變
    更之個別犯罪行為予以加重，而成另一獨立之罪名，自屬刑
    法分則加重之性質（最高法院99年度台非字第198號判決參
    照）。是核被告張伊婷所為，係犯道路交通管理處罰條例第
    86條第1項、刑法第276條之無照駕車過失致人於死罪。起訴
    意旨認被告僅係涉犯刑法第276條之過失致人於死罪，容有
    未洽，惟因二者基本事實同一且屬法條競合關係，爰依法變
    更起訴法條如上。
　㈡又檢察官起訴書犯罪事實欄一雖漏載被告未考領駕駛執照乙
    節，然此與經檢察官起訴被告之過失致人於死犯行既有實質
    上一罪關係，自為起訴效力所及，本院自應併予審理。再刑
    事訴訟法第95條所為罪名告知義務之規定，旨在使被告能充
    分行使防禦權，故被告如已知所防禦或已提出防禦或事實審
    法院於審判過程中已就被告所犯變更罪名之構成要件為實質
    之調查者，縱疏未告知變更法條之罪名，對被告防禦權之行
    使既無所妨礙，其訴訟程序雖有瑕疵，但顯然於判決無影響
    者，仍不得據為提起第三審上訴之適法理由（最高法院93年
    度台上字第332號判決參照）。本院於審判中雖未就被告本
    件犯行併為可能涉及道路交通管理處罰條例第86條第1項分
    則加重罪名之告知，然被告於案發後警員到場處理時，業已
    在場經警查驗並未考領有駕駛執照，此有道路交通事故談話
    紀錄表（見相卷第30頁）及調查報告表（見相卷第33頁）在
    卷可考，則其既已知此分則加重要件事實，仍就檢察官起訴
    之犯罪事實均為坦認不諱，顯見本院縱未為此告知，對其防
    禦權之行使並無妨礙，併予敘明。 
　㈢另本件事故發生後，被告停留現場，並於警方據報到場處理
    時，當場向警員承認為肇事人等情，有警方道路交通事故肇
    事人自首情形紀錄表附卷可按，堪認被告在有偵查犯罪權限
    之公務員知悉肇事人姓名前，即向警員坦承肇事並接受裁判
    ，符合自首之要件，乃依刑法第62條前段之規定，減輕其刑
    。　
　㈣爰以行為人之責任為基礎，並審酌被告前無任何犯罪紀錄，
    有臺灣高等法院被告前案紀錄表附卷可按，素行良好，惟其
    未考領適當之駕駛執照，仍騎乘普通重型機車上路，已不可
    取，復於深夜騎乘機車，疏未注意行至交岔路口左轉時，應
    先駛至內側或左轉車道，貿然在第二車道搶先左轉，適與同
    向後方超速行駛之被害人洪秣藩發生碰撞，肇致本件事故，
    造成被害人不幸因顱內出血、腦部缺氣，致呼吸衰竭而死亡
    ，其家屬並因此承受天人永隔之莫大傷痛，造成難以彌補之
    結果，其輕率之過失情節尚難謂輕，自應非難，惟兼衡被害
    人就本件事故之發生同有超速行駛之肇事次因，此有臺北市
    車輛行車事故鑑定會111年6月8日鑑定意見書（見調偵609卷
    第8頁）存卷可參，而被告犯後始終坦承犯行，雖因就賠償
    金額無共識，而未能與告訴人洪湘晴及被害人家屬達成和解
    ，然被告仍願於民事訴訟確定賠償數額前，先行分期給付賠
    償金，告訴人亦表願接受此方式而予被告自新機會（見本院
    卷第45、67頁）等情，併考量被告自陳為高中畢業之智識程
    度、未婚，無子女，為中低入戶（見本院卷第19頁），現從
    事越南語翻譯，獨居之家庭經濟與生活狀況等一切情狀，量
    處如主文所示之刑，資為懲儆。　
　㈤復查被告前未曾因故意犯罪受有期徒刑以上刑之宣告，此有
    上開前案紀錄表可佐，其因一時疏失，致罹刑章，犯後已坦
    承犯行，雖未能與告訴人及被害人家屬達成和解，然被告仍
    願先行分期給付賠償金，告訴人亦願以此為條件而予被告受
    附條件緩刑宣告之機會，如前所述，本院認被告歷此偵審程
    序及科刑宣告之教訓後，當知警惕而無再犯之虞，其所受宣
    告之刑以暫不執行為適當，爰依刑法第74條第1項第1款之規
    定，併宣告緩刑5年，用啟自新，以勵來茲。又為確保緩刑
    之宣告能收具體之成效，兼顧告訴人之權益，並督促被告確
    實履行其提出對於告訴人之支付，併依刑法第74條第2項第3
    款之規定，命被告應於緩刑期間，自本判決確定日之次月起
    ，按月於每月15日前向告訴人支付新臺幣1萬元之損害賠償
    ，以觀後效。再此部分乃緩刑宣告附帶之條件，依刑法第74
    條第4項之規定，其得為民事強制執行名義，且依刑法第75
    條之1第1項第4款之規定，被告如有違反上揭所應負擔、履
    行之義務情節重大，足認原宣告之緩刑難收其預期效果，而
    有執行刑罰之必要者，得撤銷緩刑之宣告，併予指明。
據上論結，應依刑事訴訟法第273條之1第1項、第284條之1、第2
99條第1項前段、第300條、第310條之2、第454條，道路交通管
理處罰條例第86條第1項，刑法第276條、第62條前段、第74條第
1項第1款、第2項第3款，刑法施行法第1條之1第1項，判決如主
文。
本案經檢察官黃仙宜提起公訴，檢察官蔡元仕到庭執行職務。
中　　華　　民　　國　　111 　年　　9 　　月　　29　　日
                  刑事第十庭法  官  李冠宜
以上正本證明與原本無異。　
如不服本判決應於收受送達後20日內向本院提出上訴書狀，並應
敘述具體理由。其未敘述上訴理由者，應於上訴期間屆滿後20日
內向本院補提理由書（均須按他造當事人之人數附繕本）「切勿
逕送上級法院」。
因疫情而遲誤不變期間，得向法院聲請回復原狀。　　
                            書記官  杜依玹
中　　華　　民　　國　　111 　年　　9 　　月　　30　　日
附錄：本案論罪科刑法條全文 
中華民國刑法第276條
因過失致人於死者，處5年以下有期徒刑、拘役或50萬元以下罰
金。